臺灣臺中地方法院民事裁定
111年度消債職聲免字第39號
聲請人(即   
債務人)     陳旭芃即陳世明



代  理  人  張家榛律師
相對人(即   
債權人)     國泰人壽保險股份有限公司

法定代理人  黃調貴  


相對人(即   
債權人)     臺灣銀行股份有限公司

法定代理人  邱月琴  


上列當事人因債務人陳旭芃即陳世明聲請消費者債務清理事件，
本院裁定如下：
    主    文
債務人陳旭芃即陳世明應予免責。
    理    由
一、按法院為終止或終結清算程序之裁定確定後，除別有規定外
    ，應以裁定免除債務人之債務，消費者債務清理條例第132
    條定有明文。而法院裁定開始清算程序後，債務人有薪資、
    執行業務所得或其他固定收入，扣除自己及依法應受其扶養
    者所必要生活費用之數額後仍有餘額，而普通債權人之分配
    總額低於債務人聲請清算前二年間，可處分所得扣除自己及
    依法應受其扶養者所必要生活費用之數額者，法院應為不免
    責之裁定。但債務人證明經普通債權人全體同意者，不在此
    限；債務人有下列各款情形之一者，法院應為不免責之裁定
    。但債務人證明經普通債權人全體同意者，不在此限：於
    七年內曾依破產法或本條例規定受免責。隱匿、毀損應屬
    清算財團之財產，或為其他不利於債權人之處分。捏造債
    務或承認不真實之債務。聲請清算前二年內，因消費奢侈
    商品或服務、賭博或其他投機行為，所支出之總額逾該期間
    可處分所得扣除自己及依法應受其扶養者所必要生活費用之
    半數，或所負債務之總額逾聲請清算時無擔保及無優先權債
    務之半數，而生開始清算之原因。於清算聲請前一年內，
    已有清算之原因，而隱瞞其事實，使他人與之為交易致生損
    害。明知已有清算原因之事實，非基於本人之義務，而以
    特別利於債權人中之一人或數人為目的，提供擔保或消滅債
    務。隱匿、毀棄、偽造或變造帳簿或其他會計文件之全部
    或一部，致其財產之狀況不真確。故意於財產及收入狀況
    說明書為不實之記載，或有其他故意違反本條例所定義務之
    行為。同條例第133條、134條有明文規定。是故，法院為終
    止或終結清算程序之裁定確定後，除有消費者債務清理條例
    第133條、134條各款所定之情形者，法院應為不免責之裁定
    外，法院即應以裁定免除債務人之債務。
二、債務人陳旭芃即陳世明（下稱債務人）前於民國109年6月3
    日聲請清算（依消費者債務清理條例第153條之1後段之規定
    以其調解之聲請，視為更生或清算之聲請），本院於110年9
    月1日以110年度消債清字第29號裁定開始清算程序。嗣經本
    院司法事務官執行清算，於111年8月10日以110年度司執消
    債清字第38號裁定終結本件清算程序，並經確定，此有本院
    上開民事裁定、債權表、資產表及相關卷證可憑。是依首揭
    規定，本院應依職權裁定債務人是否免責，經本院詢問全體
    無擔保債權人，對於債務人是否應予免責乙節表示意見，債
    權人均未表示同意債務人免責。
三、經查：
  ㈠債務人不具消債條例第133條之說明：
  ⒈債務人於開始清算起即110年9月1日起迄至清算完結111年8月
    10日止，從事不老堂健康事業有限公司擔任抽成推拿人員，
    收入以業績計算，合計為268,513元等情，業據債務人陳報
    在卷，並有薪資單為憑，已堪採信。而債務人於上開期間，
    其必要生活費用110年部分依110年度臺中市最低生活費公告
    金額為14,596元乘以1.2倍計算，每月為17,516元。111年部
    分之必要生活費用依111年度臺中市最低生活費公告金額為1
    5,472元乘以1.2倍計算，每月為18,566元。合計約206,022
    元，故其自此期間收入扣除支出尚有餘額。
　⒉聲請人於聲請清算前2年從事從事不老堂健康事業有限公司擔
    任抽成推拿人員，收入以業績計算，依其提出之扣繳憑單，
    107年收入為221,800元，則107年6月3日至107年12月31日約
    7個月，收入約為129,383元（221,800÷12×7＝129,383，小數
    點以下四捨五入），108年收入其提出之扣繳憑單為231,700
    元，109年1月1日至109年6月2日之收入依其薪資明細計算為
    96,700元，故其聲請清算前2年收入為457,783元（129,383+
    231,700+96,700＝457,783）。至於其支出，107、108年依臺
    中市最低生活費公告金額為13,813元乘以1.2倍計算為16,57
    6元（小數點以下四捨五入），109年度依臺中市最低生活費
    公告金額為14,596元乘以1.2倍計算，每月為17,516元（小
    數點以下四捨五入）。故聲請清算前2年債務人之支出為420
    ,040元（16,576×【7+12】+17,516×6＝420,040），其收入扣
    除支出餘額為37,743元（457,783-420,040＝37,743），低於
    本件清算程序債權人受分配之總額110,676元。當不具消債
    條例第133條所定之應不免責事由甚明。
  ㈡債務人不具消債條例第134條之說明：
    債權人國泰人壽保險股份有限公司雖主張：債務人投保於職
    業公會，投保薪資逐年調高，至今已達月薪45800元之級距
    ，與其陳報收入約18,000元顯不相當，似有故意隱瞞其收入
    之嫌云云。然在本院訊問中，債務人表示：因其從事腳底按
    摩工作需要身體勞動，擔心年紀大之後就沒辦法工作，所以
    節省開支投保較高級距的勞保，希望日後可以多領一些給付
    等語。查債務人之收入，業據其提出薪資明細為證，與社會
    上一般常情相合。而其為自行在工會投保勞保，要投保多少
    薪資可以自己掌控，其表示為增加給付而投保較高級距，亦
    屬合理，不能因為其投保薪資較高，即認為其刻意隱瞞收入
    。另其餘債權人雖均未同意免責，然並未具體主張債務人有
    何消債條例第134條之事由，亦未提出相關證據。各債權人
    既均未提出債務人其他具有消債條例第134條不應免責事由
    之事證，本院亦未查得債務人具有消債條例第134條各款所
    列不應免責之情形，自無從認定債務人具有消債條例第134
    條所定之不免責事由。
四、綜上所述，本件清算程序既經依法終結確定，本院復查無債
    務人具消債條例第133條、第134條各款所列之情事，揆諸首
    揭說明，債務人已符合免責之要件，本院自應以裁定免除債
    務人之債務。至債權人於本件免責裁定確定之翌日起一年內
    ，如發見債務人有虛報債務、隱匿財產或以不正當方法受免
    責者，自得另依消債條例第139條規定，聲請本院裁定撤銷
    免責，附此敘明。
五、依消費者債務清理條例第132條，裁定如主文。
中　　華　　民　　國　　111 　年　　11　　月　　25　　日
                  臺灣臺中地方法院民事庭
                      法  官  王奕勛
上為正本係照原本作成。
如對本裁定抗告應於送達後10日內向本院提出抗告狀，並繳納新
台幣1000元之裁判費。
中　　華　　民　　國　　111 　年　　11　　月　　25　　日
                      書記官  廖日晟